【裁判字號】    96,訴,4642
【裁判日期】    970528
【裁判案由】    毒品危害防制條例等
【裁判全文】
臺灣高雄地方法院刑事判決              96年度訴字第4642號
公  訴  人  臺灣高雄地方法院檢察署檢察官
被      告  丙○○
                    （現於臺灣高雄監獄執行中）
選任辯護人  楊申田律師
被      告  乙○○
            己○○
                    號（現於臺灣高雄第二監獄執行中）
前二人共同
選任辯護人  陳新三律師
上列被告因違反毒品危害防制例等案件，經檢察官提起公訴（96
年度偵字第22388 號），本院判決如下：
    主  文
丙○○共同販賣第一級毒品，處有期徒刑拾陸年，褫奪公權捌年
，扣案MOTOROLA牌行動電話壹支（含其內0000000000門號SIM 卡
）沒收，未扣案共同販賣毒品所得新臺幣伍佰元，與己○○連帶
沒收，如全部或一部不能沒收時，以其財產抵償之；又販賣第一
級毒品，處有期徒刑拾陸年，褫奪公權捌年，扣案MOTOROLA牌行
動電話壹支（含其內0000000000門號SIM 卡）沒收；又共同犯私
行拘禁罪，處有期徒刑壹年；又共同犯恐嚇危害安全罪，處有期
徒刑月。應執行有期徒刑貳拾伍年，褫奪公權捌年，扣案MOTO
ROLA牌行動電話壹支（含其內0000000000門號SIM 卡）沒收，未
扣案共同販賣毒品所得新臺幣伍佰元，與己○○連帶沒收，如全
部或一部不能沒收時，以其財產抵償之。
乙○○共同犯私行拘禁罪，累犯，處有期徒刑壹年；又共同犯恐
嚇危害安全罪，累犯，處有期徒刑月。應執行有期徒刑壹年貳
月。
己○○共同販賣第一級毒品，累犯，處有期徒刑拾陸年，褫奪公
權捌年，扣案MOTOROLA牌行動電話壹支（含其內0000000000門號
SIM 卡）沒收，未扣案共同販賣毒品所得新臺幣伍佰元，與丙○○連帶沒收，如全部或一部不能沒收時，以其財產抵償之；又共
同犯私行拘禁罪，累犯，處有期徒刑壹年；又犯傷害罪，累犯，
處有期徒刑月；又共同犯恐嚇危害安全罪，累犯，處有期徒刑
月。應執行有期徒刑拾柒年貳月，褫奪公權捌年，扣案MOTORO
LA牌行動電話壹支（含其內0000000000門號SIM 卡）沒收，未扣
案共同販賣毒品所得新臺幣伍佰元，與丙○○連帶沒收，如全部
或一部不能沒收時，以其財產抵償之。
丙○○、乙○○、己○○其餘被訴部分均無罪。
    事  實
一、丙○○明知海洛因為毒品危害防制條例第2 條第2 項第1 款
    所規定之第一級毒品，不得非法持有、販賣，竟意圖營利，
    基於販賣第一級毒品海洛因之犯意，提供其所持用之000000
    0000號行動電話供購毒者聯繫購買海洛因之用，先後2 次為
    下列販賣第一級毒品海洛因之行為：(一)於民國96年7 月30日
    ，甲○○以公共電話撥打丙○○上開行動電話表示要購買第
    一級毒品海洛因新臺幣（下同）500 元，丙○○遂交由有共
    同犯意聯絡之己○○（前因搶奪案件，經臺灣屏東地方法院
    以95年度148 號判處有期徒刑1 年確定，於96年5 月25日執
    行完畢），於96年7 月30日中午某時許，在高雄縣林園鄉○○路上某加油站後方，以500 元之價格，販賣及交付第一級
    毒品海洛因（數量不詳）給甲○○，獲取所得500 元；(二)於
    96年8 月1 日中午或下午，甲○○以林園鄉建佑醫院旁萊爾
    富超商之公共電話（電話號碼0000000） 撥打丙○○上開行
    動電話，表示要購買第一級毒品海洛因500 元，丙○○遂於
    同日下午某時許，在高雄縣林園鄉建佑醫院附近，以500 元
    之價格，販賣及交付第一級毒品海洛因（數量不詳）給甲○○，然甲○○表示暫予積欠，而未給付購買海洛因價款500
    元。嗣於96年8 月2 日上午11時42分許，甲○○撥打丙○○
    上開行動電話（丙○○已為警查獲，詳後述），表示欲歸還
    上開所積欠之海洛因價款500 元，為員警約出見面後而查悉
    上情。
二、緣丙○○因庚○○積欠其1,500 元未付，心生不滿，竟與乙○○（前因詐欺案件，經本院以95年度簡字第4115號判處有
    期徒刑6 月確定，於95年10月17日易科罰金執行完畢）及己○○共同基於妨害自由之犯意聯絡，由丙○○指示乙○○、
    己○○2 人，於96年8 月1 日晚上9 時許，共乘車號XXO-01
    2 號重型機車，尾隨庚○○與戊○○所騎乘之車號PHH-430
    號重型機車，在高雄縣林園鄉○○路○ 段759 號「鳳凰谷理
    容院」前，乙○○、己○○2 人將庚○○、戊○○2 人所共
    乘之機車踹倒在地，庚○○慌忙逃離現場，乙○○、己○○
    為逼迫庚○○出面處理，欲強押戊○○載往丙○○位在林園
    鄉○○路○段106 號住處，然為戊○○當場所抗拒，己○○
    斯時竟另自行基於傷害之故意，出拳毆打戊○○臉部，致戊○○受有左側上下眼瞼皮下溢血之傷害，2 人隨即強押戊○○坐上機車並載往林園鄉○○路○段106 號丙○○住處私行
    拘禁。丙○○、乙○○、己○○3 人於戊○○拘禁期間，為
    迫使戊○○說出庚○○行動電話號碼或落腳處，另共同基於
    恐嚇危害安全之犯意聯絡，推由己○○向戊○○恫稱：必須
    說出庚○○之聯絡電話及落腳處，如有不從即要剁手等語，
    以此加害身體之事恐嚇戊○○，致戊○○心生恐懼危害於安
    全。嗣因庚○○報警處理，而經警於96年8 月1 日晚上9 時
    30分許，在丙○○上開住處救出戊○○，並當場查獲丙○○
    、乙○○、己○○3 人，復扣得丙○○所有供前揭犯毒聯繫
    所用之MOTOROLA牌行動電話1 支（含其內0000000000門號
    SIM 卡）。
三、案經戊○○訴由高雄縣政府警察局林園分局報請臺灣高雄地
    方法院檢察署檢察官偵查起訴。
    理  由
壹、證據能力部分：
一、按被告以外之人於偵查中向檢察官所為陳述，除顯有不可信
    之情況者外，得為證據，刑事訴訟法第159 條之1 第2 項定
    有明文。經查，本件(一)證人即告訴人戊○○於96年8 月29日
    檢察官偵查中所為之證述；(二)證人庚○○於96年8 月15日檢
    察官偵查中之證述；(三)證人甲○○於96年8 月15日、96年10
    月9 日檢察官偵查中之證述，性質上雖均屬傳聞證據，惟均
    係偵查中具結後向檢察官所為之證述（96年10月9 日該次檢
    察官偵訊時，於證人甲○○作證前已告知上次具結仍有效，
    無庸再具結，併予敘明），且均無顯有不可信之情況，衡諸
    上開規定，自均具有證據能力。
二、次按被告以外之人（包括證人、鑑定人、告訴人、被害人及
    共同被告等）於檢察事務官、司法警察官或司法警察調查中
    所為之陳述，與審判中不符時，其先前之陳述具有較可信之
    特別情況，且為證明犯罪事實存否所必要者，得為證據，刑
    事訴訟法第159 條之2 定有明文。所謂「前後陳述不符」之
    要件，應就前後階段之陳述進行整體判斷，以決定其間是否
    具有實質性差異，惟無須針對全部陳述作比較，陳述之一部
    分有不符，亦屬之。經查，本件證人戊○○就何人對其恐嚇
    等情，於警詢中之陳述已與本院審理時之證述不同，另證人
    甲○○就何人販賣及交付毒品海洛因給他，於警詢中之陳述
    亦與本院審理時不符，本院審酌證人戊○○、甲○○於警詢
    陳述時距事發時間較相近，記憶較為清晰，且於本院審理時
    又無抗辯遭警員以強暴、脅迫、利誘或其他不正方法取得之
    供述，況渠等於警詢時之陳述較無人情壓力，客觀上應具有
    較可信之特別情況，且亦為證明犯罪事實存否所必要，依上
    揭規定，渠等於警詢中之證言自有證據能力。
三、又按「被告以外之人於審判中有下列情形之一，其於檢察事
    務官、司法警察官或司法警察調查中所為之陳述，經證明具
    有可信之特別情況，且為證明犯罪事實之存否所必要者，得
    為證據：．．．3.滯留國外或所在不明而無法傳喚或傳喚不
    到者」。經查，證人庚○○於警詢中之陳述，雖係審判外之
    陳述，然其經本院依法傳、拘均未能到庭，有送達證書、報
    告書及拘票等件在卷可佐，而證人庚○○於警詢中之陳述，
    距離案發時間較近，記憶清晰，較不易受人情及外力干擾，
    且係證人庚○○於自由意識下所為之陳述，具有可信之特別
    情況，且為證明犯罪事實存否所必要，衡諸上開規定，應有
    證據能力。
貳、實體部分：
一、有罪部分：
  (一)訊據被告丙○○坦承有上揭妨害自由犯行，惟矢口否認有販
    賣第一級毒品及恐嚇危害安全之犯行，並辯稱：0000000000
    門號行動電話不是我持用，我沒有販賣毒品海洛因給甲○○
    ，也沒有恐嚇戊○○，恐嚇戊○○之人是跑掉的人云云；被
    告乙○○坦承有上揭妨害自由犯行，惟矢口否認有恐嚇危害
    安全之犯行，並辯稱：我與己○○都沒有恐嚇戊○○，也沒
    有跟被告己○○有共同恐嚇之犯意聯絡云云；被告己○○坦
    承有上揭妨害自由及傷害犯行，惟矢口否認有販賣第一級毒
    品及恐嚇危害安全之犯行，並辯稱：我沒有販賣及交付第一
    級毒品海洛因給甲○○，也沒有對戊○○恐嚇，恐嚇戊○○
    之人是跑掉的人云云。經查：
  １、犯罪事實一部分：
    (1)證人甲○○係於96年8 月2 日上午11時42分許，在高雄縣
      林園鄉建佑醫院旁萊爾富超商前公共電話（電話號碼0000
      000） 撥打0000000000號行動電話，於電話接通後直接表
      明「小塊500 要還」即之前購買毒品海洛因所欠金額500
      元要歸還，而經警約出後，於同日中午12時20分許帶回警
      局詢問等情，此觀證人甲○○於警詢中之陳述及於96年8
      月15日檢察官偵查中、本院審理時之證述自明（見警卷第
      31、32頁、偵卷第29頁、本院卷第377 、380 頁），並有
      0000000000號行動電話之通聯紀錄及中華電信資料查詢各
      1 份在卷可佐（見本院卷第85頁反面、第111 頁），是證
      人甲○○於96年8 月2 日前，確曾向0000000000號行動電
      話之持用人購買第一級毒品海洛因，且積欠購買毒品價金
      500元，此部分事實，自堪以認定。
    (2)證人甲○○於96年8 月2 日在警詢中已明確陳述：000000
      0000門號是1 位吸毒朋友告訴我該電話號碼係販毒聯絡電
      話，我自96年7 月30日起開始撥打0000000000門號購買毒
      品，每次交易金額為500 元，最後1 次是8 月1 日，也是
      在高雄縣林園鄉建佑醫院旁萊爾富超商前公用電話撥打00
      00000000門號，經接通後直接表明要買「小塊500 」（即
      購買毒品數量500 元），接聽電話男子就約在高雄縣林園
      鄉建佑醫院附近機車行前等語（見警卷第32頁）；其於96
      年8 月15日檢察官偵查中並結證稱：於96年8 月2 日，我
      打給紅毛（台語）要還他500 元，小塊指海洛因，欠500
      元要還，我8 月1 日購買價款500 元尚未給他，欠他500
      元，因是朋友介紹的，且只有500 元所以可以欠，8 月1
      日那一日是欠的，7 月30日現金支付500 元，7 月30日在
      沿海路後面，8 月1 日在椰樹，就是建佑醫院附近機車行
      ，我共買4 次，有2 次沒買到，己○○是第一次的時候拿
      海洛因給我，我不會看錯人等語（見偵卷第29頁）；其於
      96年10月9 日檢察官偵查中亦證稱：我打手機向「魔仔」
      （台語）買的，我買2 次，每次500 元，庭上中間（被告
      丙○○）及白衣（被告己○○）他們1 人送1 次，2 次間
      隔2 天，第一次是己○○，1 次中午，1 次下午，地點有
      1 次是沿海路上加油站，另1 次是在建佑醫院等語（見偵
      卷第80頁），其於本院審理時仍證稱：我確定8 月2 日被
      抓之前有打過0954．．號電話買過2 次毒品，是向「毛仔
      」買毒品，每次都是500 元，都是隔2 天買1 次，時間忘
      記了，約在8 月2 日被抓前幾天等語（見本院卷第380 、
      381 頁審判筆錄）。本院綜觀證人甲○○上開於警詢、偵
      訊及本院審理時之證述內容，均已明確證稱其有撥打0000
      000000號行動電話向「魔仔」（或「毛仔」，台語）購買
      第一級毒品2 次，每次500 元，且被告己○○、丙○○分
      別各有1 次交付第一級毒品海洛因給證人甲○○，時間分
      別約於96年7 月30日、8 月1 日，1 次中午、1 次下午，
      地點1 次是在高雄縣林園鄉○○路上某加油站，另1 次是
      在建佑醫院附近等情，核與上開所述證人甲○○於96年8
      月2 日撥打0000000000號行動電話表明之前購買毒品所欠
      金額500 元要歸還之情相符。另觀卷附0000000000號行動
      電話通聯紀錄，於96年8 月1 日當日中午（12時27分許）
      及下午（16時48分、19時0 分許），電話號碼0000000 （
      即高雄縣林園鄉建佑醫院旁萊爾富超商前公共電話）確有
      與0000000000號門號通話之事實，亦有0000000000號行動
      電話通聯紀錄及中華電信資料查詢各1 份在卷可佐（見本
      院卷第85頁反面、第110 頁），核與證人甲○○上開證述
      情節亦相符，自堪認證人甲○○上開證述，確屬非虛，而
      堪採信為真實。
    (3)於96年8 月1 日晚上9 時30分許，員警在被告丙○○位於
      高雄縣林園鄉○○路3 段106 號住處，除當場查獲被告丙○○、乙○○、己○○3 人，復於被告丙○○上開住處扣
      得MOTOROLA牌行動電話1 支（含其內0000000000門號SIM
      卡）等情，有MOTOROLA牌行動電話1 支（含其內00000000
      00門號SIM 卡）扣案及搜索、扣押筆錄、扣押物品目錄表
      各1 份在卷可稽（見警卷第49至52頁）。又證人甲○○係
      撥打0000000000門號向「魔仔」（或「毛仔」，台語）購
      買毒品海洛因，而「魔仔」（「毛仔」或「毛的」）即係
      被告丙○○，並據證人庚○○於檢察官偵查中證述在卷（
      見偵卷第31、78頁）。再者，扣案MOTOROLA牌行動電話壹
      支（含其內0000000000門號SIM 卡），係在被告丙○○住
      處內查獲，被告丙○○並自承上開住處並無他人借住（見
      警卷第1 頁反面），復佐以被告丙○○雖辯稱上開行動電
      話係屬他人所有，然無法供述他人之真實姓名年籍及提出
      證據以資證明，自非可信，是由上開事證相互佐證以觀，
      自堪認扣案MOTOROLA牌行動電話1 支（含其內000000000
      0 門號SIM 卡），實為被告丙○○所有及持用，並作為販
      賣海洛因交易聯繫之用，被告丙○○確有事實欄一所載先
      後2 次販賣第一級毒品海洛因給甲○○犯行，事證明確。
      被告丙○○辯稱：0000000000門號不是我持用，我沒有販
      賣毒品給甲○○云云，為犯後卸責之詞，不足採信。又販
      毒者為逃避警方追緝，通常不會使用自身名義申請行動電
      話號碼，是本案0000000000號行動電話申用人姓名雖非被
      告丙○○，然尚不得據此即認上開行動電話號碼非被告丙○○所持用，併予敘明。
    (4)至被告己○○之辯護人雖以證人甲○○先後於警、偵訊就
      購買毒品次數及日期等之證述有所差異，而認證人甲○○
      所述不實，不足採信。然證人之供述，因時間經過淡忘或
      記憶、表達能力不同等，其供述前後難免會有些許差異或
      矛盾，然若斟酌其他情形（如尚有其他事證可佐），本院
      自非不可本於經驗及論理法則，作合理之比較，定其取捨
      ，而就供述證據之一部，認為真實者，予以採取，並非有
      所差異即全然不足採信。經查，證人甲○○有施用第一級
      毒品海洛因習慣，業據證人甲○○於警詢中陳述在卷（見
      警卷第32頁），是其多次重複購買毒品之行為，已成日常
      生活之部分，衡情自不容易逐一記得每次行為之確切時間
      及其他細節，而證人甲○○已於96年8 月15日檢察官偵查
      中就警詢、偵訊中何以所述購買毒品次數有異加以說明（
      見偵卷第29頁），另證人甲○○於96年10月9 日就購買毒
      品日期之差異，或係證人因距事發時間較久記憶淡忘或因
      檢察官該次訊問時將證人為警約出之時間誤陳為96年8 月
      1 日（實應為同年8 月2 日），致證人所述購買日期有1
      日之差，惟衡諸上開說明及斟酌證人甲○○於96年8 月2
      日前確曾向0000000000號行動電話之持用人購買第一級毒
      品海洛因而積欠500 元等情，自不得據此即認證人甲○○
      所述全然不足採信，是辯護人上開所辯，尚非可採。另證
      人甲○○於本院審理時雖證稱：拿毒品給我的人不是在庭
      3 位被告，當時我藥癮犯，所以指他們云云。惟查，證人
      甲○○上開於本院審理時之證述與其前於警詢、檢察官偵
      查中所述明顯不符，且觀其前於警詢、檢察官偵查中之陳
      述及證述，亦均無答非所問或陳稱藥癮發作等情，自堪認
      證人甲○○上開證述，為事後迴護被告丙○○等人之詞，
      不足採信。
    (5)綜上，被告丙○○、己○○2 人上開所辯：沒有販賣毒品
      給甲○○云云，均為犯後卸責之詞，均不足採信，渠等2
      人分別有上揭事實欄一(一)、(二)所載販賣第一級毒品犯行，
      事證明確，應予依法論科。
  ２、犯罪事實二部分：
    (1)被告丙○○、乙○○、己○○3 人於上揭時、地有共同妨
      害告訴人戊○○行動自由及被告己○○於前開時、地有出
      拳傷害告訴人，致告訴人受有左側上下眼瞼皮下溢血之傷
      害之事實，業據被告丙○○、乙○○、己○○於本院審理
      時坦承不諱（見本院卷第76頁、390 頁），核與證人即告
      訴人戊○○於96年8 月29日檢察官偵查中及本院審理時之
      證述（見偵卷第47、48頁、本院卷第335 至340 頁）及證
      人庚○○於96年8 月15日檢察官偵查中之證述（見偵卷第
      31頁）均相符，並有戊○○大仁醫院診斷證明書1 紙附卷
      可憑（見警卷第27頁），是被告丙○○等3 人有犯罪事實
      (二)所載共同妨害告訴人行動自由及被告己○○有犯罪事實
      (二)所載傷害告訴人之事實，自均堪以認定，應依法論科。
    (2)被告丙○○、乙○○、己○○等3 人雖均否認有上開犯罪
      事實二所載恐嚇危害安全之犯行，並以前揭情詞置辯。惟
      查，被告己○○於上揭犯罪事實二所載時、地有向告訴人
      恫稱：必須說出庚○○之聯絡電話及落腳處，如有不從即
      要剁手等情，業據證人即告訴人戊○○於警詢中指訴：被
      告己○○要我叫庚○○出面，如庚○○不出面就要將我的
      手剁掉，另被告丙○○也在場，要我說出庚○○的手機或
      落腳處等語明確在卷（見警卷第25頁）。又佐以告訴人係
      遭被告乙○○、己○○強押至被告丙○○住處加以拘禁，
      欲逼問庚○○之行動電話號碼及下落，而與庚○○有債務
      糾紛者為被告丙○○，且被告己○○出言恐嚇告訴人時，
      被告丙○○、乙○○均在場知悉，並要告訴人講出庚○○
      之下落，自堪認被告丙○○、乙○○、己○○3 人就上開
      恐嚇危害安全犯行，有犯意之聯絡及行為之分擔，渠等有
      上開犯罪事實二共同恐嚇告訴人之犯行，事證明確，被告
      丙○○、乙○○、己○○3 人上開所辯：沒有恐嚇告訴人
      戊○○云云，均為犯後卸責之詞，均不足採信。
    (3)至證人戊○○於本院審理時雖證稱：出言恐嚇之人不知道
      是誰，後來跑掉了云云，然證人戊○○上開證述，與其於
      警詢中之指訴已明顯不符，本院審酌證人戊○○於警詢中
      之指述，距事發時間較相近，記憶較為清晰，且與本院審
      理時作證之情（與被告3 人同日提解到庭，且被告3 人均
      在庭）相較，顯較無人情等壓力，另觀其警詢指述之內容
      ，亦僅指訴被告己○○有出言恐嚇，並無故意誇大被告3
      人之犯行及明顯悖於常情之處，自較其於本院審理時之證
      述堪予採信。再者，證人戊○○於警詢並未提及當時在場
      尚有他人，其於96年8 月29日檢察官偵查中並證稱：當時
      在場的「只有在庭3 個被告」，一直要我找出庚○○等語
      （見偵卷第47頁）。復佐以與庚○○有債務糾紛者為被告
      丙○○，強押告訴人至被告丙○○住處欲逼問庚○○下落
      者為被告乙○○、己○○，則除被告丙○○3 人外，庚○○之下落亦與其他人無關，其他人又何以向告訴人恐嚇？
      是證人戊○○上開於本院審理時之證述，應為事後迴護被
      告3 人之詞，不足採信。
    (4)綜上，被告丙○○、乙○○、己○○3 人上開所辯：沒有
      恐嚇告訴人，沒有恐嚇危害安全犯行云云，均為犯後卸責
      之詞，均不足採信，渠等3 人有上揭事實欄二所載妨害自
      由、恐嚇危害安全犯行，被告己○○另有事實欄二所載傷
      害犯行，均事證明確，應予依法論科。
  (二)核被告丙○○就犯罪事實一(一)、(二)所為，係犯毒品危害防制
    條例第4 條第1 項之販賣第一級毒品罪2 次，就犯罪事實二
    所為，則係犯刑法第302 條第1 項之妨害自由罪、同法第30
    5 條之恐嚇危害安全罪；核被告乙○○所為，係犯刑法第30
    2 條第1 項之妨害自由罪、同法第305 條之恐嚇危害安全罪
    ；核被告己○○就犯罪事實一(一)所為，係犯毒品危害防制條
    例第4 條第1 項之販賣第一級毒品罪，就犯罪事實二所為，
    則係犯刑法第302 條第1 項之妨害自由罪、同法第277 條第
    1 項傷害罪、同法第305 條之恐嚇危害安全罪。又被告丙○○、己○○就犯罪事實一(一)之販賣第一級毒品犯行及被告丙○○、乙○○、己○○3 人就上開妨害自由、恐嚇危害安全
    犯行，均有犯意之聯絡及行為之分擔，皆為共同正犯。被告
    丙○○、己○○持有第一級毒品之低度行為，為高度之販賣
    毒品行為所吸收，不另論罪。被告丙○○上開所犯4 罪（販
    賣第一級毒品罪2 次及妨害自由、恐嚇危害安全罪）、被告
    乙○○上開所犯2 罪（妨害自由、恐嚇危害安全罪）、被告
    己○○上開所犯4 罪（販賣第一級毒品罪及妨害自由、恐嚇
    危害安全、傷害罪），均犯意各別，行為互殊，均應分論併
    罰。查被告乙○○前因詐欺案件，經本院以95年度簡字第41
    15號判處有期徒刑6 月確定，於95年10月17日易科罰金執行
    完畢；己○○前因搶奪案件，經臺灣屏東地方法院以95年度
    148 號判處有期徒刑1 年確定，於96年5 月25日執行完畢，
    有臺灣高等法院被告全國前案紀錄表2 份附卷可按，被告乙○○、己○○各受有期徒刑之執行完畢，5 年以內再犯有期
    徒刑以上之罪，均為累犯，均應依法加重其刑（死刑、無期
    徒刑部分除外）。又販賣第一級毒品固屬應嚴加處罰之惡行
    ，然同為販賣第一級毒品之人，其原因動機不一，犯罪情節
    未必盡同，或有大盤毒梟者，亦有中、小盤之分，其販賣行
    為所造成危害社會之程度自屬有異，法律科處此類犯罪所設
    之法定最低本刑卻同為無期徒刑，不可謂為不重。經查，本
    案被告丙○○、己○○2 人雖因一時貪念而犯上開販賣第一
    級毒品罪，然每次販毒所得金額僅500 元（被告丙○○先後
    販賣2 次，被告己○○僅1 次），足認渠等2 人販毒數量、
    所得均微薄，犯罪情節難與大盤或中盤毒梟者相提併論，倘
    逕予宣告法定最低度之無期徒刑而禁錮終身，仍有致情法失
    平之處，誠屬情輕法重，揆渠等2 人犯罪情狀客觀上不無堪
    予憫恕之處，爰就渠等2 人上開所犯販賣第一級毒品罪部分
    ，均依刑法第59條規定減輕其刑，且其中被告己○○部分，
    有刑之加重及減輕事由，依法先加（死刑及無期徒刑部分依
    法不得加重）後減之。又證人甲○○向被告丙○○等人先後
    購買毒品2 次之日期應分別係96年7 月30日及8 月1 日，且
    第一次為被告己○○交付，第二次為被告丙○○交付，已如
    前述，起訴事實所載證人甲○○先後2 次購買毒品之日期與
    本院上開認定不符，且所載先後2 次交付毒品之人相反，均
    有未洽，併此敘明。爰審酌被告丙○○、己○○為牟私利而
    販賣海洛因，殘害國民身心健康，渠等2 人復與被告乙○○
    共同妨害告訴人戊○○之行動自由，並對之加以恐嚇，致告
    訴人心生畏懼，對告訴人之人身安全危害非輕，另衡以被告
    乙○○、己○○均係聽命主導者即被告丙○○行事，犯罪情
    節相較被告丙○○輕微。被告己○○另犯有傷害告訴人之犯
    行，致告訴人受有左側上下眼瞼皮下溢血之傷害，被告3 人
    犯後僅承認部分犯行，態度難認良好及被告3 人犯罪之動機
    、目的、素行、智識程度、生活狀況等一切情狀，就被告3
    人上開所犯各罪，分別量處如主文所示之刑，且被告丙○○
    、己○○上開所犯者為販賣第一級毒品，核其性質，本院認
    有褫奪公權之必要，併依刑法第37條第2 項之規定宣告褫奪
    公權如主文所示，並定被告3 人應執行之刑（含褫奪公權）
    ，以示懲儆。扣案MOTOROLA牌行動電話壹支（含其內000000
    0000門號SIM 卡），係於被告丙○○住處查獲，應為被告丙○○所有及持用，已詳如前述，且係其供販賣第一級毒品2
    次所用之物，爰依毒品危害防制條例第19條第1 項規定予以
    宣告沒收。又被告丙○○、己○○就犯罪事實一、(一)部分共
    同販賣第一級毒品所得500 元（未扣案），應依毒品危害防
    制條例第19條第1 項規定及共犯理論，予以宣告連帶沒收之
    ，如全部或一部不能沒收時，以其財產抵償之。至被告丙○○就犯罪事實一、(二)販賣第一級毒品部分，因證人甲○○尚
    未給付購毒價金500 元，被告丙○○即已遭警查獲，是被告
    丙○○就該次販賣毒品未有所得，自無宣告販毒所得沒收之
    問題，併予敘明。
二、無罪部分：
  (一)公訴意旨另以：(1)被告丙○○、乙○○、己○○共同意圖營
    利，基於販賣第一級毒品海洛因之犯意聯絡，先後於附表編
    號1 至5 所示時間、地點，共同販賣如附表編號1 至5 所示
    金額之第一級毒品海洛因給庚○○5 次，因認被告丙○○、
    乙○○、己○○就上開部分均涉有違反毒品危害防制條例第
    4 條第1 項販賣第一級毒品罪嫌（各5 次）；(2)被告乙○○
    與被告丙○○、己○○共同意圖營利，基於販賣第一級毒品
    之犯意聯絡，於附表編號6 所示時間、地點，共同販賣如附
    表編號6 所示金額之第一級毒品海洛因給證人甲○○（即本
    院上揭犯罪事實一(一)部分，公訴意旨就犯罪時間及交付毒品
    之人記載有誤，詳前述），因認被告乙○○就此部分涉有共
    同違反毒品危害防制條例第4 條第1 項販賣第一級毒品罪嫌
    ；(3)被告乙○○、己○○與被告丙○○於附表編號7 所示時
    間、地點，共同販賣如附表編號7 所示金額之第一級毒品海
    洛因給證人甲○○（即本院上揭論罪科刑之犯罪事實一(二)部
    分，公訴意旨就犯罪時間及交付毒品之人記載有誤，詳前述
    ），因認被告乙○○、己○○就此部分亦均有違反毒品危害
    防制條例第4 條第1 項販賣第一級毒品罪嫌云云。
  (二)按犯罪事實應依證據認定之，無證據不得認定犯罪事實；不
    能證明被告犯罪者，應諭知無罪之判決，刑事訴訟法第154
    條第2 項、第301 條第1 項分別定有明文。又刑事訴訟法第
    161 條已於91年2 月8 日修正公布，其第1 項規定：檢察官
    就被告犯罪事實，應負舉證責任，並指出證明之方法。因此
    ，檢察官對於起訴之犯罪事實，應負提出證據及說服之實質
    舉證責任。倘其所提出之證據，不足為被告有罪之積極證明
    ，或其指出證明之方法，無從說服法院以形成被告有罪之心
    證，基於無罪推定之原則，自應為被告無罪判決之諭知（最
    高法院92年度台上字第128 號判例意旨參考）。
  (三)本件公訴人認被告丙○○、乙○○、己○○涉有附表編號1
    至5 所示5 次販賣第一級毒品罪嫌，無非係以證人庚○○於
    警詢、檢察官偵查中之陳述及證述為其主要論據。訊據被告
    丙○○、乙○○、己○○均堅詞否認有附表編號1 至5 所指
    販賣第一級毒品海洛因之犯行，並均辯稱：沒有販賣或交付
    第一級毒品海洛因給庚○○等語。經查：
  １、證人庚○○於本院審理時經多次傳訊均未到庭，而證人庚○○於警詢中陳述：我是自96年7 月初起開始向被告丙○○購買毒品，是撥打丙○○給我聯絡電話0000000000及00
      00000000作為購毒時聯絡電話，當我撥打後是由被告丙○○接聽，被告丙○○就約我前去高雄縣林園鄉○○路3 段
      106 號住處，當我到達後敲門，均由被告丙○○、己○○
      、乙○○3 人其中1 人開啟鐵門將所要販售毒品交給我，
      被告丙○○、己○○、乙○○3 人均有販售毒品給我，共
      購買10餘次，每次均購買l 千元（即1 包），我最後一次
      是於96年7 月27日凌晨2 時許，也是在被告丙○○住處交
      易，是由被告己○○出面與我交易等語在卷（見警卷第17
      至20頁）。其於96年8 月15日檢察官偵查中證稱：我最後
      一次是於96年7 月27日購買毒品，我記得是乙○○拿給我
      的，不是己○○出面，是丙○○叫乙○○拿出來。另外丙○○販售毒品之方式，僅有丙○○及乙○○交付毒品給我
      等語（見偵卷第31頁），其於96年10月9 日檢察官偵查中
      證稱：我共向被告丙○○買過約4 、5 次毒品，第一次是
      96年6 月份，最後一次96年8 月份，地點都在丙○○沿海
      路的家。我去到他家門口，他會從鐵門信箱的縫將海洛因
      遞出來，我將錢遞進去，有時是他們把門打開親自拿出來
      ，是被告乙○○只有1 次，那次我買500 元，從信箱遞出
      來的是乙○○有3 次，500 元2 次，1000元1 次。我自己
      購買5 、6 次加上朋友買，加起來共10餘次等語（見偵卷
      第78、79頁）。
  ２、經本院詳加比對證人庚○○上開警詢、偵訊之陳述及證述
      ，其就何時開始向被告丙○○購買海洛因、購買之次數、
      何人交付海洛因給證人庚○○、每次購買的價格，甚至最
      後1 次購買海洛因時，交付海洛因給證人庚○○之人等均
      前後陳述不一致，且僅籠統、空泛指稱自96年6 月起（第
      一次警詢時則稱自96年7 月初起開始購買）至同年8 月止
      ，有以每次500 、1000元向被告丙○○購買海洛因，而就
      確切買賣之次數及每次交易的日期、數量、金額等基本犯
      罪事實，均未具體陳述。再者，證人庚○○於警詢中留有
      其住家電話號碼（號碼詳卷，未留有行動電話號碼，見警
      卷第17頁），且證人庚○○於警詢中陳述：我是撥打丙○○給我聯絡電話0000000000及0000000000作為購毒時聯絡
      電話，我最後一次是於96年7 月27日凌晨2 時許，也是在
      被告丙○○住處交易云云。而經本院審視卷附0000000000
      號行動電話之通聯紀錄，自96年7 月25日起至96年7 月27
      日止，上開0000000000號行動電話並無任何通話紀錄，有
      0000000000號行動電話之通聯紀錄在卷可憑（見本院卷第
      106 頁），另觀卷附0000000000號行動電話號碼之通聯紀
      錄，於96年7 月27日及前1 日，亦查無證人庚○○上開住
      家電話與0000000000號行動電話有任何通話紀錄，有0000
      000000號行動電話之通聯紀錄在卷可佐（見本院卷第155
      至157 頁），是卷附通聯紀錄同不足以佐證證人庚○○上
      開所述之情為真實。又經本院遍查全卷資料，亦未見檢察
      官提出其他相關補強證據足資佐證證人庚○○所述內容，
      則證人庚○○上開證述是否確屬真實，顯非無疑。
  ３、綜上，檢察官就被告丙○○、乙○○、己○○等3 人有附
      表編號1 至5 之販賣第一級毒品犯行，除提出證人庚○○
      前於警詢及偵查中之陳述及證述外，並未能提出其他補強
      證據以資佐證，而證人庚○○上開陳述及證述，前後不一
      致且籠統、含混不清，自不足以使本院形成被告丙○○等
      3 人確有公訴意旨所指附表編號1 至5 所載販賣第一級毒
      品罪之確信，從而，檢察官執此主張被告丙○○等3 人有
      附表編號1 至5 所示販賣第一級毒品罪之犯行，尚非可採
      。
  (四)另檢察官就被告乙○○共同涉犯附表編號6 、7 之販賣第一
    級毒品犯行，並未於起訴事實中載明及詳加說明被告乙○○
    有參與何販賣毒品之行為，如何認定其有犯意之聯絡及行為
    分擔，亦未提出及說明所憑之證據，本院自難認被告乙○○
    就上開附表一編號6 、7 部分有共同販賣第一級毒品之犯行
    。再者，就公訴意旨認被告己○○共同涉犯附表編號7 之販
    賣第一級毒品犯行部分，公訴意旨雖認交付第一級毒品海洛
    因給證人甲○○之人係被告己○○，然觀證人甲○○於96年
    8 月15日、96年10月9 日檢察官偵查中之證述，證人甲○○
    第二次購買毒品時（即公訴意旨所指附表編號7 部分），交
    付毒品之人應係證人丙○○，並非被告己○○，此觀證人甲○○上開偵訊中之證述自明（見偵卷第30、80頁），是公訴
    意旨就附表編號7 販賣第一級毒品部分，認交付第一級毒品
    海洛因給證人甲○○之人係被告己○○，亦與卷證資料不符
    ，而有違誤，自非可採。而檢察官復未提出其他事證，以資
    證明被告己○○確有參與附表編號7 之販賣第一級毒品犯行
    ，是公訴意旨認被告己○○有附表編號7 所載共同販賣第一
    級毒品之犯行，亦非可採。
  (五)綜上所述，公訴人所舉之證據，其為訴訟上之證明，並未達
    到通常一般之人均確信被告丙○○、乙○○、己○○分別有
    上開公訴意旨所載販賣第一級毒品之真實程度。此外，復查
    無其他積極證據足資證明被告丙○○、乙○○、己○○確有
    上開公訴意旨所指犯行，揆諸前揭說明，被告丙○○、乙○○、己○○就上開公訴意旨所指販賣第一級毒品罪部分（即
    被告丙○○、乙○○、己○○其餘被訴部分），均屬不能證
    明，揆諸首揭判例意旨及說明，自均應為被告丙○○、乙○○、己○○無罪之諭知
據上論斷，應依刑事訴訟法第299 條第1 前段、第301 條第1 項
，毒品危害防制條例第4 條第1 項、第19條第1 項，刑法第11條
、第28條、第302 條第1 項、第305 條、第277 條第1 項、第47
條第1 項、第59條、第37條第2 項、第51條第5 款、第8 款，刑
法施行法第1 條之1 ，判決如主文。
本案經檢察官丁○○到庭執行職務。
中    華    民    國    97    年    5     月    28    日
                  鳳山刑事第一庭審判長法  官  黃三友
                                      法  官  陳盈吉
                                      法  官  林永村
以上正本證明與原本無異。
如不服本判決，應於送達後10日內，向本院提出上訴狀。
中    華    民    國    97    年    5     月    28    日
                                      書記官  李祥銘
附表：
┌──┬────┬────┬─────┬────┬─────┬───────┐
│編號│時間    │接洽人  │交付毒品者│購買人  │地點      │購買金額（新台│
│    │        │        │          │        │          │幣）          │
├──┼────┼────┼─────┼────┼─────┼───────┤
│1   │96年6 月│丙○○  │不詳姓名之│庚○○  │高雄縣林園│500元         │
│    │間某日  │        │人        │        │鄉○○路三│              │
│    │        │        │          │        │段106 號住│              │
│    │        │        │          │        │處（丙○○│              │
│    │        │        │          │        │住處）    │              │
├──┼────┼────┼─────┼────┼─────┼───────┤
│2   │96年6 月│丙○○  │乙○○    │庚○○  │高雄縣林園│500元         │
│    │至8 月間│        │          │        │鄉○○路三│              │
│    │某至    │        │          │        │段106 號住│              │
│    │        │        │          │        │處（丙○○│              │
│    │        │        │          │        │住處）    │              │
├──┼────┼────┼─────┼────┼─────┼───────┤
│3   │96年6 月│丙○○  │乙○○    │庚○○  │高雄縣林園│500元         │
│    │至8 月間│        │          │        │鄉○○路三│              │
│    │某日    │        │          │        │段106 號住│              │
│    │        │        │          │        │處（丙○○│              │
│    │        │        │          │        │住處）    │              │
├──┼────┼────┼─────┼────┼─────┼───────┤
│4   │96年間某│丙○○  │乙○○    │庚○○  │高雄縣林園│500元         │
│    │日      │        │          │        │鄉○○路三│              │
│    │        │        │          │        │段106 號住│              │
│    │        │        │          │        │處（丙○○│              │
│    │        │        │          │        │住處）    │              │
├──┼────┼────┼─────┼────┼─────┼───────┤
│5   │96年6 月│丙○○  │乙○○    │庚○○  │高雄縣林園│1000元        │
│    │至8 月間│        │          │        │鄉○○路三│              │
│    │某日    │        │          │        │段106 號住│              │
│    │        │        │          │        │處（丙○○│              │
│    │        │        │          │        │住處）    │              │
├──┼────┼────┼─────┼────┼─────┼───────┤
│6   │96年7 月│丙○○  │丙○○    │甲○○  │高雄縣林園│500元         │
│    │29日中午│        │          │        │鄉○○路某│              │
│    │某時    │        │          │        │加油站後方│              │
│    │        │        │          │        │某處      │              │
├──┼────┼────┼─────┼────┼─────┼───────┤
│7   │96年7 月│丙○○  │己○○    │甲○○  │高雄縣林園│500元         │
│    │31日下午│        │          │        │鄉○○○路│              │
│    │某時    │        │          │        │360 號建佑│              │
│    │        │        │          │        │醫院附近「│              │
│    │        │        │          │        │萊爾富」超│              │
│    │        │        │          │        │商前某處  │              │
└──┴────┴────┴─────┴────┴─────┴───────┘
附錄本判決論罪科刑法條：
毒品危害防制條例第4 條第1 項：
製造、運輸、販賣第一級毒品者，處死刑或無期徒刑；處無期徒
刑者，得併科新臺幣1 千萬元以下罰金。
中華民國刑法第302 條第1 項
（剝奪他人行動自由罪）
私行拘禁或以其他非法方法，剝奪人之行動自由者，處5 年以下
有期徒刑、拘役或3 百元以下罰金。
中華民國刑法第305 條
（恐嚇危害安全罪）
以加害生命、身體、自由、名譽、財產之事，恐嚇他人致生危害
於安全者，處2 年以下有期徒刑、拘役或3 百元以下罰金。
中華民國刑法第277 條第1 項
（普通傷害罪）
傷害人之身體或健康者，處3 年以下有期徒刑、拘役或1 千元以
下罰金。


司法院資訊處製作；財團法人民間司法改革基金會備份。
